【裁判字號】    99,審訴,854
【裁判日期】    991217
【裁判案由】    毒品危害防制條例
【裁判全文】
臺灣士林地方法院刑事判決             99年度審訴字第854號
公  訴  人  臺灣士林地方法院檢察署檢察官
被      告  彭家華
上列被告因違反毒品危害防制條例案件，經檢察官提起公訴（99
年度毒偵字第2019號），被告於準備程序就被訴事實為有罪之陳
述，經本院合議庭裁定本件由受命法官獨任依簡式審判程序審理
，並判決如下：
    主  文
彭家華施用第一級毒品，累犯，處有期徒刑壹年壹月。
    事  實
一、彭家華曾於民國90年間，因施用毒品案件，經法院裁定送觀
    察、勒戒後，認無繼續施用毒品之傾向，於同年12月12日執
    行完畢釋放出所，並經臺灣臺南地方法院檢察署檢察官以90
    年度毒偵緝字第578 號為不起訴處分確定，復於前開觀察、
    勒戒執行完畢後5 年內之95年間，各因施用第一級及第二級
    毒品案件，經臺灣臺北地方法院以95年度訴字第1043號判決
    各判處有期徒刑7 月、4 月，應執行有期徒刑10月確定，已
    於96年7 月16日縮刑期滿執行完畢；又因施用第一級及第二
    級毒品案件，經臺灣高等法院以96年度上訴字第1220號判決
    各判處有期徒刑1 年2 月、10月，應執行有期徒刑1 年10月
    ，再經最高法院以96年度臺上字第4589號判決駁回上訴確定
    ，嗣經臺灣高等法院以96年度聲減字第4213號裁定減為有期
    徒刑7 月、5 月，應執行有期徒刑11月確定；復因施用第一
    級及第二級毒品案件，經本院以97年度訴字第972 號判決各
    判處有期徒刑8 月、5 月，應執行有期徒刑1 年確定，上揭
    2 案接續執行，已於97年7 月10日入監服刑，嗣於99年3 月
    31日因縮短刑期假釋出監，所餘刑期交付保護管束，保護管
    束期間已於99年6 月8 日期滿，假釋未經撤銷，以已執行論
    。詎仍未悛悔，復基於同時施用第一級毒品海洛因及第二級
    毒品甲基安非他命之犯意，於99年8 月25日下午3 、4 時許
    ，在其位於臺北市○○區○○街1 號住處內，以將海洛因及
    甲基安非他命混合置入玻璃球吸食器內，吸食燒烤後產生煙
    霧之方式，同時施用海洛因及甲基安非他命。嗣因其為毒品
    列管人口，經警通知於99年8 月27日採尿送驗，始查悉上情
    。
二、案經臺北市政府警察局大同分局報請臺灣士林地方法院檢察
    署檢察官偵查起訴。
    理  由
一、上揭事實，業據被告彭家華於本院審理時坦承不諱（見本院
    卷第31頁背面、第34頁），又被告為警所採之尿液，經送台
    灣尖端先進生技醫藥股份有限公司以酵素免疫分析法初驗後
    ，再以氣相層析質譜儀法複驗，證實該尿液呈嗎啡、安非他
    命及甲基安非他命陽性反應，有該公司於99年9 月13日出具
    之濫用藥物檢驗報告及臺北市政府警察局偵辦毒品案件尿液
    檢體委驗單影本各1 紙附卷可稽（分見毒偵卷第3 頁及第5
    頁），足認被告前開自白與事實相符，應可採信。
二、按毒品危害防制條例於92年7 月9 日修正公布，自93年1 月
    9 日施行，其中第20條、第23條將施用毒品之刑事處遇程序
    區分為「初犯」、「5 年內再犯」、「5 年後再犯」。依其
    立法理由之說明：「初犯」，經觀察、勒戒或強制戒治，應
    為不起訴處分或不付審理之裁定；經觀察、勒戒或強制戒治
    執行完畢釋放後，「5 年內再犯」者，因其再犯率甚高，原
    實施之觀察、勒戒及強制戒治既已無法收其實效，爰依法追
    訴或裁定交付審理。至於經觀察、勒戒或強制戒治執行完畢
    釋放，「5 年後再犯」者，前所實施之觀察、勒戒或強制戒
    治已足以遮斷其施用毒品之毒癮，為期自新及協助其斷除毒
    癮，仍用「初犯」規定，先經觀察、勒戒或強制戒治之程序
    。從而，依修正後之規定，祇於「初犯」及「5 年後再犯」
    2 種情形，有其追訴條件之限制，即須於初犯經觀察、勒戒
    或強制戒治釋放後，5 年內均無施用毒品之行為，始能認其
    前所實施之觀察、勒戒或強制戒治已足遮斷毒癮，而得於5
    年後再犯時，再予適用初犯之規定，重行觀察、勒戒等程序
    。倘5 年內已經再犯，經依法再為保安處分或追訴處罰，縱
    其第3 次（或第3 次以上）施用毒品之時間，在初犯之保安
    處分執行完畢釋放5 年以後，即與「5 年後再犯」之情形有
    別，且因已於「5 年內再犯」，顯見其再犯率甚高，原實施
    觀察、勒戒或強制戒治，已無法收其實效，自無再經觀察、
    勒戒及強制戒治之必要，應由檢察官逕行起訴，始符新法修
    正之本旨（最高法院95年第7 次刑事庭會議決議、97年度臺
    非字第540 號判決參照）。查，本案被告前因施用毒品案件
    ，經法院裁定送觀察、勒戒，並於執行完畢後5 年內再犯施
    用毒品罪，業經追訴及判處罪刑確定等情，有臺灣高等法院
    被告前案紀錄表在卷可稽，是被告本次所為施用毒品之犯行
    ，距離前開觀察、勒戒執行完畢釋放雖已逾5 年，惟被告於
    上開觀察、勒戒執行完畢後5 年內，既已再犯施用毒品罪，
    並經追訴、處罰，揆諸前揭說明，其本次犯行即與毒品危害
    防制條例第20條第3 項所稱之「5 年後再犯」有別，是公訴
    人依法追訴，於法並無不合，本院自應依法論科。
三、核被告彭家華所為，係犯毒品危害防制條例第10條第1 項之
    施用第一級毒品罪及同條第2 項之施用第二級毒品罪。其施
    用前持有海洛因、甲基安非他命之低度行為，均應為施用之
    高度行為所吸收，不另論罪。被告係以一行為同時施用第一
    級毒品及第二級毒品，為想像競合犯，應依刑法第55條規定
    ，從一重之施用第一級毒品罪處斷，公訴意旨認應分論併罰
    ，容有誤會，附此敘明。又被告有如事實欄所載前案科刑及
    執行情形，有臺灣高等法院被告前案紀錄表在卷可考，其於
    有期徒刑執行完畢後5 年內，故意再犯本案有期徒刑以上之
    罪，為累犯，應依刑法第47條第1 項之規定加重其刑。爰審
    酌被告曾因施用毒品犯行而送觀察、勒戒及法院判處罪刑確
    定，仍不知悛悔，復再施用毒品，且係將毒性迥異之二種毒
    品混合施用，顯見其無戒絕之決心，惟念其施用毒品乃戕害
    自己身心健康，尚未危及他人，且本次施用毒品犯行僅1次
    ，犯後於本院審理時坦承犯行，態度尚稱良好等一切情狀，
    認公訴人建議求處有期徒刑1 年5 月，稍嫌過重，爰量處如
    主文所示之刑，以示警懲。
據上論結，應依刑事訴訟法第273 條之1 第1 項、第299 條第1
項前段，毒品危害防制條例第10條第1 項、第2 項，刑法第11條
前段、第47條第1 項、第55條，判決如主文。
本案經檢察官黃育仁到庭執行職務。
中    華    民    國    99    年    12    月   17     日
                  刑事第一庭  法  官  莊明達
以上正本證明與原本無異。
如不服本判決應於收受判決後10日內向本院提出上訴書狀，並應
敘述具體理由；其未敘述上訴理由者，應於上訴期間屆滿後20日
內向本院補提理由書。
                              書記官  丁梅芬
中    華    民    國    99    年    12    月   17     日
附錄本件論罪科刑依據法條全文
毒品危害防制條例第10條
施用第一級毒品者，處 6 月以上 5 年以下有期徒刑。
施用第二級毒品者，處3 年以下有期徒刑。

司法院資訊處製作；財團法人民間司法改革基金會備份。
